臺灣彰化地方法院刑事判決　　　　　　　 94年度重訴字第4號
公　訴　人　臺灣彰化地方法院檢察署檢察官
被　　　告　丙○○
選任辯護人　林松虎律師
　　　　　　蕭智元律師
被　　　告　丁○○
選任辯護人　趙建華律師
右列被告等因違反毒品危害防制條例案件（九十二度偵字第九八
一五號），本院判決如左：
    主  文
丙○○共同連續運輸第一級毒品罪，累犯，處無期徒刑，併科罰
金新台幣壹佰萬元，罰金如易服勞役以罰金總額與陸個月之日數
比例折算，褫奪公權終身。扣案海洛因拾貳包（合計淨重捌肆零
零點肆伍公克）沒收銷燬之；手袋共貳只、報紙壹大包、包裝報
紙壹大包，包裝袋伍袋及行動電話貳支均沒收。
丁○○共同連續運輸第一級毒品罪，處無期徒刑，併科罰金新台
幣壹佰萬元，罰金如易服勞役以罰金總額與陸個月之日數比例折
算，褫奪公權終身。扣案海洛因拾貳包（合計淨重捌肆零零點肆
伍公克）沒收銷燬之；手袋共貳只、報紙壹大包、包裝報紙壹大
包，包裝袋伍袋及行動電話貳支均沒收。
    事  實
一、丙○○曾因重利案件，經本院判處有期徒刑三月，後不服提
    出上訴，並經臺灣高等法院台中分院判決上訴駁回，再提起
    上訴，又經最高法院判決上訴駁回而告確定，於民國九十二
    年一月二十日執行完畢，詎仍不知悛悔。緣丙○○於九十三
    年十月間，在澳門賭博時，因缺乏金錢，曾向綽號「成哥」
    之乙○○（另案偵辦）借款港幣十萬元，而從事海洛因運輸
    之乙○○見葉見烽經濟陷入窘境，即利誘乙○○，要求聽從
    伊之指示「做一點事」，即可免除上開債務等等，詎乙○○
    一時因貪得免除港幣十萬元債務之利益，明知海洛因係第一
    級毒品，不得持有、販賣及運輸，其主觀上，竟萌縱所謂「
    做一點事」係運輸海洛因亦在所不惜之犯意，即予應允，並
    收受乙○○所交付用以聯絡之門號0000000000、及00000000
    00及0000000000號等三個行動電話門號晶片卡。另丁○○與
    乙○○亦為舊識，乙○○知曉丁○○失業多時，經濟不佳，
    即以每月可獲得十萬元之代價，向丁○○利誘，聽從伊之指
    示，前去飯店訂房，並擺置空手提袋在該房間，後將鑰匙放
    櫃臺，並以電話告知乙○○房間號碼，再至飯店門口等待，
    俟確認有人拿取該手提袋離開，任務即係完成等等，自九十
    三年五月間起至同年十一月間止，丁○○計依乙○○之指示
    ，計約四、五次，前往台北縣林口鄉華夏飯店為上開約定之
    行為，而於彼時，丁○○雖查覺有異，但丁○○因需錢渡日
    ，故於主觀上，竟有運輸海洛因亦在所不惜之犯意，續聽乙○○之指示。是丙○○、丁○○二人均聽從乙○○之指示，
    與之共同基於運輸第一級毒品海洛因之概括犯意聯絡，（一
    ）於九十三年十一月十一日，先由乙○○（發話地點，無從
    查證）以電話指示丁○○前往上開華夏飯店訂房，並告知會
    有人交付「東西」，要求丁○○先將東西帶回家。丁○○即
    依照指示，並於同日晚間十時三十分許，在上開飯店取得裝
    有第一級毒品海洛因十五包（每包均為七００公克）之手提
    袋，並將之攜帶運輸至其位於嘉義市○區○○○街一一０之
    一０之住處。嗣於同月十四日中午，乙○○分別電告丁○○
    、丙○○，指示丁○○從上開十五包海洛因中，取出五包至
    嘉義縣大林鎮慈濟醫院前，交付給丙○○。於同日下午二時
    許，丁○○即依指示駕駛自小客車將內裝有五包海洛因之手
    提袋運至大林慈濟醫院前，俟丙○○駕駛8673-GB號車輛（
    喜美牌休旅車）到達時，丁○○即趨前交付，而丙○○取得
    後，即駕車將之攜帶運輸至其位於彰化縣和美鎮○○路○段
    三四號之住處。嗣於同日晚上十九、二十時許，乙○○電告
    丙○○，指示其取出其中三包海洛因，並立即攜至臺中市衣
    蝶百貨公司前交付所指示之人。丙○○便依指示，駕駛前開
    自用休旅車（喜美廠牌）將三包海洛因攜帶運輸至臺中市上
    開百貨公司前，交付予二位姓名年籍不詳之男子。（二）於
    同年十一月十七日中午，乙○○再次以電話指示丁○○，由
    丁○○將五包海洛因，運至嘉義縣大林鎮慈濟醫院前，交付
    予丙○○同時向其二百萬元。丁○○隨即依指示，在同日下
    午二時許，先駕車至大林慈濟醫院前，並由丙○○駕駛前開
    車輛前來，交付三十萬元，後丁○○隨即向乙○○回覆只取
    得三十萬元之事，乙○○於電話中即示意丁○○再交付五包
    海洛因，而丁○○即要求丙○○駕駛車輛至慈濟醫院前（附
    近）之天橋附近紅綠燈號誌下等侯，同時立即返家攜帶內裝
    有五包海洛因（以報紙包住）之手提袋，約莫於三十分鐘後
    ，運至該處交予丙○○，再由丙○○駕駛車號8673─GB號自
    用休旅車（喜美廠牌），將上開海洛因運輸至彰化縣和美鎮
    ，欲返家存放。嗣於同日下午四時許，在彰化縣和美鎮○○
    路○段三五五號「員村加油站」，為埋伏之法務部調查局中
    部地區機動工作組查獲，並在丙○○所駕駛之上開車輛內，
    扣得內裝有五包海洛因（以報紙包住，故扣得報紙一大包）
    之手提袋一只，復前往丙○○位於彰化縣和美鎮○○路○段
    三四一號住處，扣得內裝有海洛因二包（以報紙包裝住，故
    此次亦扣得包裝報紙一大包）之手提袋（上開七包海洛因合
    計淨重四八八０．０六公克，純度為百分之八０．九四）及
    前開門號0000000000、0000000000及0000000000號等三個行
    動電話門號晶片卡與另大陸手機門號。另循線於同日二十時
    許，在丁○○位於嘉義市○區○○○街一一０之一０號住處
    查獲之，並扣得外有包裝袋之海洛因五包（合計淨重三五二
    ０．三九公克，純度為百分之八０．六一）、前開包裝袋五
    個及丁○○所有，用以聯絡運輸海洛因用之行動電話（內含
    晶片卡）共二支
二、案經法務部調查局中部地區機動工作組報告臺灣彰化地方法
    院檢察署檢察官偵查起訴。
    理　由
一、訊據被告丙○○固不否認前揭乙○○曾要求「做一點事」並
    收受乙○○所交付用以聯絡之門號0000000000、及00000000
    00及0000000000號等三個行動電話門號晶片卡及九十三年十
    一月十四日中午，至大林慈濟醫院前，自同案被告丁○○取
    得五包海洛因，後駕車將之攜至住處，於同日晚上十九、二
    十時許，受乙○○指示其取出其中三包海洛因，攜至臺中市
    衣蝶百貨公司前交付予二位姓名年籍不詳之男子與同年十一
    月十七日中午，在大林慈濟醫院交付三十萬元予丁○○，並
    收受五包海洛因，於返家途中，彰化縣和美鎮○○路○段三
    五五號「員村加油站」，為法務部調查局中部地區機動工作
    組查獲等事實。另被告丁○○亦不否認，聽從乙○○之指示
    ，前去華夏飯店訂房，並擺置空手提袋在該房間，後將鑰匙
    放櫃臺，並以電話告知乙○○房間號碼，再至飯店門口等待
    ，俟確認有人拿取該手提袋離開，任務即係完成，並因之每
    月獲得十萬元報酬及於九十三年十一月十一日，依乙○○之
    電話指示前往上開華夏飯店訂房，而要求其將東西帶回家。
    伊依照指示，於取得裝有第一級毒品海洛因十五包（每包均
    為七００公克）之手提袋，即將之攜帶回住處，後同月十四
    日中午，再依乙○○之指示從上開十五包海洛因中，取出五
    包至嘉義縣大林鎮慈濟醫院前，交付給丙○○；與於同年十
    一月十七日中午，再依乙○○之電話指示，將五包海洛因，
    運至嘉義縣大林鎮慈濟醫院前，交付予丙○○及收受葉志所
    交付之三十萬元等事實，惟均矢口否認涉有運輸第一級毒品
    海洛因之犯行，均辯稱：伊等均不知該白色粉末，係第一級
    毒品海洛因，故並無運輸海洛因之犯意云云。但查：（一）
    扣案之白色粉末（即包含自被告丙○○所駕車輛內查扣五包
    及住家所查扣之二包；被告丁○○住處所查扣之五包），經
    送法務部調查局鑑驗，結果證實非但均係海洛因，且純度高
    達百之八０．九四或百分之八０．六一，有法務部調查局鑑
    通知書調科壹字第一四００一０九九一號及0000000
    00號鑑定通知書各一紙附卷可稽。另被告丙○○運至台中
    市衣蝶百貨公司前，交付予不詳姓名男子之三包白色粉末係
    取自被告丁○○所交付之內裝有五包海洛因之手提袋內之其
    中三包（所剩二包即係在被告丙○○家中所查之二包白色粉
    末），此為被告丙○○所自承，是該交付予不詳姓名男子之
    三包白色粉末，亦係海洛因無誤。（二）被告被告丁○○於
    偵審中，明白供承其為上開行為，每月可得十萬元等語，而
    被告丙○○於法務部調查局中部地區機動工作組供稱「我於
    十月間在澳門賭博向『成哥』借了十萬元港幣，他告訴我，
    如果我他做一點事，十萬元港幣就不用還，我前述二次到慈
    濟醫院前與人接洽接運毒品，就是他指示我幫他做的事」（
    偵卷第八頁）；後於偵查中亦供承「（問：成哥是否有給你
    錢？）有，只有我跟他借的港幣十萬元，他說叫我幫他做事
    ，就可以算了」（見偵卷五十五頁），是被告二人為上開犯
    行，並非無償，且代價不低，再者，乙○○（成哥）以高價
    要求被告丁○○為「去飯店訂房，並擺置空手提袋在該房間
    ，後將鑰匙放櫃臺，並以電話告知乙○○房間號碼，再至飯
    店門口等待，俟確認有人拿取該手提袋離開」與交付被告丙○○三張晶片，囑其須開機使用等情，均迴異社會正常之僱
    佣、互助等社會活動。是被告二人各對乙○○（成哥）所交
    付之事，當於主觀上對於「做一點事」；所攜帶之「物」，
    有不同於常情之認知。此與偶一幫助他人，攜帶行李，於情
    於理，可推論無認識非法之情形不同。再者，被告丙○○於
    本院審理中，又翻異前詞，辯稱：並非免除債務，只可以寬
    延期限云云，益加顯示，被告丙○○有心虛之舉。（三）被
    告丁○○於法務部調查局中部地區機動工作組又承稱「我對
    此四、五次之情形（此指前開訂房，置手提袋之事）感到異
    常，此次見到「成哥」時便向他詢問詳情，……，我因存有
    僥倖之心態，…」（見偵卷第一百十三頁背面）；被告丙○○於偵查中亦明白承認「我在我裡打開手提袋，看到五包，
    我就感覺物品可能是毒品…」（偵卷五十二頁），是被告二
    人，對於所運輸之白色粉末，縱無直接認知係海洛因之故意
    ，至少亦有縱所運輸之物為海洛因亦在所不惜之未必故意。
    又被告二人經法務部調查局對之實施測謊鑑定，結果對「渠
    接運扣案毒品時，不知是海洛因」均呈說謊之反應，有法務
    部調查局九十四年一月十日調科參字第０九四０００一二三
    七０號測謊報告書一紙（附測謊鑑定過程參考資料）附卷可
    憑，是益證被告二人所辯不實。至於辯護人報執疑測謊報告
　　沒有兩人的復判，主張未具證據能力云云。查：姑且不論未
  　按照測謊機關內部作業程序所為之測謊報告係屬於未具證據
　　能力或係沒證明力，日本學說與本國實務見解固有不同（前
  　者主張係證明力事項，後者則認係屬證據能力範疇），惟從
    實行鑑定之調查局人員甲○○到庭詰問內容及提出本件作業
    函稿（影本彌封在卷），明白顯示其復判作業程序是符合法
    務部調查局作業規則，因所提出之報告書簽稿明白有鑑定人
    及覆核人之載明，此經檢辯雙方，閱覽無誤，是其判讀工作
    與該局所定之作業程序並無違悖，故該測謊報告有其證據能
    力，附此說明，此外復有扣案海洛因拾貳包（合計淨重捌肆
　　零零點肆伍公克）、手袋共貳只、報紙壹大包、包裝報紙壹
  　大包，包裝袋伍袋及行動電話貳支扣案可稽。綜上，被告二
    人所辯，應係卸責之詞，不可採信。從而，被告丁○○、丙○○二人之犯行，足以認定。
二、核被告丙○○、丁○○所為，均係犯毒品危害防制條例第四
    條第一項之運輸第一級毒品罪。二人與乙○○間，就前開犯
    行，有犯意聯絡及行為分擔，俱為共同正犯。又被告丙○○
    、丁○○先後多次犯行，時間緊接，所犯係構成要件相同之
    罪，顯係基於概括犯意為之，為連續犯，應依法以一罪論，
    並加重其刑（死刑、無期徒刑部分，依法不得加重）。查被
    告丙○○曾因重利案件，經本院判處有期徒刑三月，後不服
    提出上訴，並經臺灣高等法院台中分院判決上訴駁回，再提
    起上訴，又經最高法院判決上訴駁回而告確定，於九十二年
    一月二十日執行完畢，於有期徒刑執行完畢後，五年以內再
    犯本件有期徒刑以上之罪，為累犯，依法遞予加重其刑（死
    刑、無期徒刑部分，依法不得加重）。爰審酌被告丙○○、
    丁○○為圖獲得私利，即不顧海洛因對國家、社會之危害，
    仍連續為乙○○運輸毒品，且為數不小，若非經治安予以偵
    獲，則禍害將大幅擴延，對此倘不從重量刑，則何惕來茲及
    其等於犯罪後猶飾詞以圖卸責等一切情狀，各量如主文所示
    之刑並併科罰金新台幣壹佰萬元，罰金部分並諭知易服勞役
    之折算標準。另二人既受無期徒刑之宣告，故併依刑法第三
    十七條第一項宣告褫奪公權終身。扣案海洛因拾貳包（合計
    淨重捌肆零零點肆伍公克）依毒品危害防制條例第十八條第
    一項前段之規定沒收銷燬之；手袋共貳只、報紙壹大包、包
    裝報紙壹大包，包裝袋伍袋及行動電話貳支均係共犯等人所
    有，其中行動電話係供運輸毒品聯絡所用，其餘係用以運輸
    毒品所用，均係供犯罪所用之物，業據二人在法務部調查局
    中部地區機動工作組受訊問時，陳稱明確，故依法併予宣告
    沒收。至於扣案之晶片，因其所有權係屬通訊公司所有，故
    不為沒收之諭知，併此敘明。
據上論斷，應依刑事訴訟法第二百九十九條第一項前段，毒品危
害防制條例第四條第一項、第十八條第一項前段，刑法第十一條
前段、第五十六條、第四十七條、第四十二條第三項、第三十八
條第一項第二款，判如主文。
本案經檢察官田德煙到庭執行職務。
中    華    民    國    九十四  年  八  月    四      日
                  刑事第一庭    審判長法  官  洪志賢
                                      法  官  簡璽容
                                      法  官  周莉菁
以上正本證明與原本無異。
如不服本判決，應於判決送達後十日內向本院提出上訴狀 (須附
繕本 )。
中    華    民    國    九十四  年  八  月    十二    日
                                      書記官  洪年慶
毒品危害防制條例第4條
製造、運輸、販賣第一級毒品者，處死刑或無期徒刑；處無期徒
刑者，得 併科新臺幣 1 千萬元以下罰金。
製造、運輸、販賣第二級毒品者，處無期徒刑或 7 年以上有期徒
刑，得併科新臺幣 7 百萬元以下罰金。
製造、運輸、販賣第三級毒品者，處 5 年以上有期徒刑，得併科
新臺幣 5 百萬元以下罰金。
製造、運輸、販賣第四級毒品者，處 3 年以上 10 年以下有期徒
刑，得併科新臺幣 3 百萬元以下罰金。
製造、運輸、販賣專供製造或施用毒品之器具者，處 1 年以上 7
年以下有期徒刑，得併科新臺幣 1 百萬元以下罰金。
前五項之未遂犯罰之。
毒品危害防制條例第18條
查獲之第一、二級毒品及專供製造或施用第一、二級毒品之器具
，不問屬於犯人與否，均沒收銷燬之；查獲之第三、四級毒品及
製造或施用毒品之器具，無正當理由而擅自持有者，均沒入銷燬
之。但合於醫藥、研究或訓練之用者，得不予銷燬。
前項合於醫藥、研究或訓練用毒品或器具之管理辦法，由法務部
會同行政院衛生署定之。
